臺灣桃園地方法院刑事判決　　　　　　　95年度易字第1470號
公　訴　人　臺灣桃園地方法院檢察署檢察官
被　　　告　甲○○
　　　　　　　　　　國民
　　　　　　丁○○
　　　　　　　　　　國民
　　　　　　乙○○
　　　　　　　　　　國民
上列被告因竊盜案件，經檢察官提起公訴（95年度偵字第15345號
），本院判決如下：
    主  文
甲○○結夥三人以上竊盜，處有期徒刑陸月，如易科罰金，以參
百元折算壹日。緩刑貳年。
丁○○結夥三人以上竊盜，處有期徒刑陸月，如易科罰金，以參
百元折算壹日。緩刑貳年。
乙○○結夥三人以上竊盜，處有期徒刑柒月。緩刑參年。
    事  實
一、緣甲○○、丁○○、乙○○係友人，平日皆以撿拾廢棄物為
    生，民國95年6 月29日上午，甲○○邀丁○○、乙○○共同
    撿拾廢棄物，即由乙○○駕駛車牌號碼BV-4682 號自用小貨
    車搭載甲○○、丁○○出外撿拾。約於同日上午11時左右，
    3 人行經桃園縣龜山鄉華亞科技園區○○○○○路38號路旁
    ，見日春土木包工業社在該園區內因欲施工所紮妥之鏽蝕水
    溝陰井鋼筋，即共同基於意圖為自己不法所有之犯意聯絡，
    由甲○○徒手拔起該等紮妥之鋼筋置於路邊；續由丁○○將
    鋼筋置於該自用小貨車後車斗；乙○○則駕駛該自用小貨車
    在旁接應俾利載運，結夥3 人竊取該工地內之鋼筋。嗣於同
    日上午約11時18分許，經華亞科技園區內之保全人員發現當
    場報警查獲。並扣得日春土木包工業社所有之長約1 公尺半
    4 分鋼筋共6 支、長約3 公尺4 分鋼筋共4 支。
二、案經桃園縣警察局龜山分局報告臺灣桃園地方法院檢察署檢
    察官偵查後提起公訴。
    理  由
一、上揭犯罪事實，業據被告甲○○、丁○○於警詢及本院審理
    時坦承不諱。被告乙○○則矢否認否犯行，辯稱：案發前，
    伊在路旁的圾垃堆內撿不到東西，就出來開車，到甲○○、
    丁○○旁邊，伊不知道甲○○、丁○○去拿別人的鋼筋等語
     (見審理卷96年4 月2 日審理筆錄第4 頁)。
二、經查，被告甲○○於警詢中供稱：伊總共徒手竊取長約1 公
    尺半4 分鋼筋共6 支、長約3 公尺4 分鋼筋共4 支等語，復
    於本院96年3 月12日審理時供稱：伊有去拉東西 (指本案鋼
    筋)， 也知道這是不對的等語 (同日審理筆錄第16頁)。 被
    告丁○○於警詢中供稱：伊在垃圾堆撿完物品，看到甲○○
    在工地內撿鋼筋，就上前幫忙把鋼筋拿上車等語；另於本院
    同日審理時供稱：是甲○○叫伊過去幫忙的，過去了才知道
    甲○○在拿鋼筋 (見同日審理筆錄第13頁)等 語，2 人之供
    述互核一致。且證人即發覺本案之華亞科技園區警衛林義程
    於本院96年4 月2 日審理時證稱：案發前伊駕駛私人車輛執
    行園區巡邏勤務，巡邏到案發現場約100 公尺前，見有2 人
    在人行道旁，有1 輛小貨車逆向停在該2 人後方約10公尺的
    路邊，車上有1 名駕駛。伊就放慢速度往前開，見小貨車開
    到該2 人旁邊，就把車子停在小貨車前面，阻擋彼等離開。
    伊下車時，就見到路旁該2 人手上拿著鋼筋，該2 人一見到
    伊就把拿在手上的鋼筋丟在地上，伊即叫駕駛熄火並打電話
    叫同事到現場支援等語，林義程所述之情節與上開被告甲○○、丁○○所供相符。另證人即日春土木包工業員工丙○○
    於96年3 月12日本院審理時證稱：遭竊取之鋼筋共10支是要
    做水溝陰井用的，已經用鐵絲紮好，鐵絲可能已經生鏽，所
    以不需要很久就可以拆下來 (見同日審理筆錄第4 頁)。 伊
    到現場後，就看到伊公司的鋼筋放在被告的車上 (見同日審
    理筆錄第5 頁)等 語，顯然鋼筋經綑紮成束，雖有鏽斑，但
    自外觀上即可判定非他人棄置之物。況鋼筋於查獲當時己在
    被告乙○○所駕自用小貨車上後車斗內，已置於被告實力支
    配之下，可確定本案是甲○○、丁○○2 人下手竊取日春土
    木包工業紮於現場之鋼筋。
三、被告乙○○於警詢、準備程序中均辯稱：甲○○、丁○○2
    人在拉鋼筋時，伊仍在垃圾堆處等語，與甲○○於偵查中供
    述：伊找丁○○來幫忙撿鋼筋時，乙○○還在垃圾堆等語；
    丁○○警詢中稱：乙○○還在垃圾堆時警方即抵達現場等語
    相符。惟由首先發現被告3 人行之證人林義程上開證詞顯示
    ，被告乙○○於林義程向甲○○、丁○○質疑2 人犯行時，
    早已將自用小貨車開至甲○○、丁○○2 人身邊，可徵甲○○、丁○○2 人上開供述或係陳述遭查獲前之情形，或係案
    發後為免遭乙○○抱怨迴護乙○○之詞，均不足採信。另被
    告乙○○復辯稱：伊自垃圾堆出來時沒有注意該小貨車車斗
    內的物品，且因後車斗內原置有油桶壓住鋼筋，伊沒注意到
    後車斗內有鋼筋，是員警要照後車斗內鋼筋相片的時候把油
    桶拿起來，才能明顯看到鋼筋等語，被告甲○○復供稱：乙○○所說油桶是被踩扁的沙拉油桶等語。惟此部分經當庭詢
    問證人林義程證稱：伊沒有印象有油桶等語。再依卷附現場
    查獲照片觀之，不論於車斗內、車外，均未見任何沙拉油桶
    ，有該現場查獲照片共12張附卷可稽 (6 張於偵卷第32 至
    34頁、6 張於本院審理卷)， 是被告乙○○此部份之所辯，
    亦難採信。況本案查獲時該小貨車車後斗內已置大批物品，
    該車又係露天車斗無任何蓬布遮蓋，亦有查獲時自用小貨車
    車後斗之照片可稽，衡諸乙○○已供承在垃圾堆未拾得任何
    廢棄物 (見96年4 月2 日審理筆錄第4 頁)， 則其既回該車
    要開車，打開車門之際，即令未正眼瞧見後車斗內究有何物
    品，其餘光不可能未瞥見後車斗內之條狀鋼筋。甚且被告乙○○驅車駛向甲○○、丁○○2 人身旁前，以目視角度亦應
    看見甲○○、丁○○2 人正手持之鋼筋之情形，此由證人林
    義程稱早在100 公尺外時，即已發現甲○○、丁○○2 人有
    竊取鋼筋之舉而密切監視之情形亦可得知。則僅在甲○○、
    丁○○2 人後方10公尺而坐於小貨車駕駛座上之被告乙○○
    ，對甲○○、丁○○2 人竊取鋼筋之行為竟完全不知，有違
    一般情理。故被告乙○○所辯係卸責之詞，不足採信。此外
    ，尚有丙○○所具之贓物認領保管單1 紙、現場垃圾堆及竊
    取鋼筋地點照片共4 張 (見審理卷第32、33頁)在 卷可稽，
    被告甲○○、丁○○、乙○○3 人結夥竊盜犯行，均堪以認
    定，應依法論科。
四、查被告3人行為後，刑法條文業經修正公布並於95年7 月1日
    施行。修正後刑法第2 條第1 項之規定，係規範行為後法律
    變更所生新舊法律比較適用之準據法，於修正後刑法施行後
    ，應適用修正後刑法第2 條第1 項規定之從舊從輕之原則為
    比較；修正後刑法第2 條第2 項，則為同條第1 項之特別規
    定，於修正後刑法施行後，關於非拘束人身自由之保安處分
    ，應依修正後刑法第2 條第2 項之規定，適用裁判時之法律
    。而修正後刑法第2 條第1 項係採從舊從輕原則，適用最有
    利於行為人之法律。既曰法律，自較刑之範圍為廣；除法律
    有特別規定者（如修正後刑法第2 條第2 項非拘束人身自由
    之保安處分適用裁判時法，修正後刑法施行法第9 條之3規
    定之情形），應依其規定；或事關執行之緩刑之宣告，或犯
    罪在刑法修正施行前，自首在刑法施行後之自首部分，或程
    序之規定（程序從新，如刑法第40條沒收宣告之程序規定）
    ，應適用裁判時之修正後刑法之規定外；依修正後刑法第2
    條第1 項比較時，應就罪刑有關之共犯、未遂犯、連續犯、
    牽連犯、結合犯，以及累犯加重，自首減輕暨其他法定加減
    原因（如身分加減）與加減例等一切情形，綜其全部之結果
    而為比較後，整個之適用，不能割裂而分別適用有利益之條
    文。關於易科罰金之折算標準、易服勞役之折算標準及期限
    、罰金與死刑是否併予執行、多數有期徒刑定應執行之刑時
    之最高刑期之限制等之修正，事涉行為人易刑折算標準金額
    之多寡與期限之長短及定執行刑時能否就罰金刑併予執行或
    有期徒刑定應執行之刑時最高度之限制，亦均屬依修正後刑
    法第2 條第1 項所應比較適用法律之範圍。拘束人身自由之
    保安處分，並非屬修正後刑法第2 條第2 項規定應適用裁判
    時法之範圍，除有特別規定者外，亦屬應依修正後刑法第2
    條第1 項比較適用之法律；從刑附屬於主刑，除法律有特別
    規定者外，依主刑所適用之法律，有最高法院95年5 月23
    日刑事庭第8 次會議決議及最高法院24年上字第46 34 號、
    24年上字第5292號、27年上字第2615號判例可資參照。另最
    高法院95年度第21次刑庭會議決議對同年第8 次刑事庭會議
    決議為補充決議認：95年5 月23日刑事庭第8 次會議就「刑
    法94年修正施行後之法律比較適用決議」一、之1.即明載新
    法第2 條第1 項之規定，係規範行為後「法律變更」所生新
    舊法比較適用之準據法…。故如新舊法處罰之輕重相同，即
    無比較適用之問題，非此條所指之法律有變更，即無本條之
    適用，應依一般法律適用原則，適用裁判時法。同決議五、
    之2.想像競合犯認新法第55條但書係科刑之限制，為法理之
    明文化，非屬法律之變更；六、之1.謂新法第59條之規定，
    為法院就酌減審認標準見解之明文化，非屬法律之變更，均
    同此見解。其為純文字修正者，更應同此理等情，有該次決
    議可資參照。故新舊法之處罰相同，對被告並無有利或不利
    之情形者，即非屬法律之變更，應逕適用裁判時法。故與本
    案有關之法律變更及比較茲分述如下：
    (一)共犯部分：刑法第28條原規定「二人以上共同實施犯罪
        之行為者，皆為正犯」，經修正為「二人以上共同實行
        犯罪之行為者，皆為正犯」，亦即將共同正犯限縮僅於
        「實行」階段始有其存在。惟在本案，被告甲○○、丁○○2 人既有共同犯意之聯絡及行為之分擔，並已著手
        於竊盜行為之實行，不論依修正前或修正後之規定，被
        告3 人均成立共同正犯，故尚不生有利或不利被告之情
        形。
    (二)易科罰金部分：被告行為時刑法第41條第1 項前段規定
        ：「犯最重本刊為5 年以下有期徒刑以下之刑之罪，而
        受6 個月以下有期徒刑或拘役之宣告，因身體、教育、
        職業、家庭之關係或其他正當事由，執行顯有困難者，
        得以l 元以上3 元以下折算1 日，易科罰金。」。又被
        告2 人行為時之易科罰金折算標準，修正前罰金罰鍰提
        高標準條例第2 條前段 (現已刪除)規 定，就其原定數
        額提高為100 倍折算l 日，被告行為時之易科罰金折算
        標準，應以銀元100 元以上300 元以下折算1 日，經折
        算為新臺幣後，應以新臺幣300 元以上900 元以下折算
        為1 日。惟94年2 月2 日修正公布，於95年7 月1 日施
        行之刑法第41條第l 項前段則規定: 「犯最重本刊為5
        年以下有期徒刑以下之刑之罪，而受6 個月以下有期徒
        刑或拘役之宣告者，得以新臺幣1000元、2000元或3000
        元折算l 日，易科罰金。」。故就此部分比較，修正後
        刑法關於易科罰金之規定，較不利於被告3人。
    (三)刑法第59條減刑規定：修正前刑法第59條規定：「犯罪
        之情狀可憫恕者，得酌量減輕其刑。」。修正後刑法第
        59條規定：「犯罪之情狀可憫恕，認科以最低度刑仍嫌
        過重者，得酌量減輕其刑。」。比較修正前、後之規定
        ，其文字雖有修正，但均係以情狀可憫恕為要件，且修
        正後雖增加「認科以最低度刑仍嫌過重」，惟應屬原修
        正前條文之明文化，並未更動構成要件。況本條可減之
        範圍並未修正，故不論依修正前、後之本條規定觀飲，
        實質上均不生有利或不利於行為人之影響。
        故綜上所述，除拘役之規定外，均以修正前刑法之相關
        規定較有利於被告3 人，故應適用修正前刑法之相關規
        定處斷。
五、核被告甲○○、丁○○、乙○○3 人所為，均係犯行為時刑
    法第321 條第1 項第4 款之加重竊盜罪。被告甲○○、丁○○、乙○○3 人間，均有共同犯意之聯絡及行為之分擔，應
    依修正前刑法第28條之規定，論以共同正犯。爰審酌被告甲○○曾因涉竊盜罪嫌，經臺灣士林地方法院檢察署檢察官於
    90 年12 月10日以90年度偵字第9685號為職權不起訴處分確
    定；被告丁○○則無前科；被告乙○○前因竊盜罪，經本院
    於89 年12 月11日以89年度易緝字第137 號判處有期徒刑7
    月，於90年4 月12日執行完畢 (不成立累犯)之 事實，均有
    臺灣高等法院被告前案紀錄表附卷可參；被告甲○○、丁○○2 人於警詢及本院審理時均坦認犯行且態度良好，可認尚
    有悔悟之心；被告乙○○則矢口否認犯行，未見悔意；本案
    被告3 人共竊得4 分鋼筋共10支，價值僅約360 元並己返還
    被害人日春土木包工業社，所生損害極微，被害人復表明不
    欲追究被告，業經丙○○於本院審理時證述在卷；被告3 人
    又均為50歲上、下之人，經濟狀況不佳，均從事拾荒回收資
    源利用；3 人係在白晝徒手竊取路邊之鋼筋，手段尚屬平和
    及其他一切情狀，各量處如主文所示之刑，並就被告甲○○
    、丁○○依修正前刑法第41條第1 項前段、修正前罰金罰鍰
    提高標準條例第2 條規定，諭知易科罰之標準。末查，被告
    乙○○5 年內未曾因故意犯罪受有期徒刑以上之宣告；被告
    甲○○、丁○○2 人均未曾因故意犯罪受有期徒刑之宣告，
    已如前述，本院認經此科刑教訓後，被告3 人均應已知所警
    惕，諒無再犯之虞，認所宣告之刑均以暫不執行為適當，併
    依修正後刑法第74條第1 項第2 款、第1 款規定宣告乙○○
    緩刑3 年；甲○○、丁○○均緩刑2 年，以啟自新。
六、據上論斷，依刑事訴訟法第299 條第1 項前段，修正後刑法
    第2 條第1 項前段、第74條第1 項第1 款、第2 款，行為時
    刑法第321 條第1 項第4 款、修正前刑法第28條、第41條第
    1 項前段，修正前罰金罰鍰提高標準條例第2 條，判決如主
    文。
案經檢察官丁俊成到庭執行職務。
中　　華　　民　　國　　96　　年　　4 　　月　　16　　日
　　                刑事第六庭審判長法　官  林　孟　宜
                                    法　官  林　哲　賢
                                    法　官  崔　秉　君
以上正本證明與原本無異。
如不服本判決，應於判決送達後10日內向本院提出上訴狀（應附
繕本），上訴於臺灣高等法院。
      　　　　　　　　　　　　　　　書記官　劉  霜  潔
中　　華　　民　　國　　96　　年　　4 　　月　　16　　日
附錄
中華民國刑法第321條第1項第4款
（加重竊盜罪）
犯竊盜罪而有左列情形之一者，處 6 月以上、 5 年以下有期徒
刑：
一  於夜間侵入住宅或有人居住之建築物、船艦或隱匿其內而犯
    之者。
二  毀越門扇、牆垣或其他安全設備而犯之者。
三  攜帶兇器而犯之者。
四  結夥三人以上而犯之者。
五  乘火災、水災或其他災害之際而犯之者。
六  在車站或埠頭而犯之者。
前項之未遂犯罰之。
